【裁判字號】    97,交聲,383
【裁判日期】    970609
【裁判案由】    聲明異議
【裁判全文】
臺灣臺南地方法院交通事件裁定        97年度交聲字第383號
移送機關    交通部公路總局嘉義區監理所台南監理站
異議人即
受處分人    甲○○
上列受處分人因違反道路交通管理處罰條例案件，對於交通部公
路總局嘉義區監理所臺南監理站民國97年3月27日所為之裁決處
分（處分案號：嘉監南字第裁74-S00000000），聲明異議，本院
裁定如下：
    主  文
原處分撤銷。
甲○○不罰。
    理  由
一、原處分意旨略以：受處分人即異議人甲○○（下稱異議人）
    於民國（下同）95年9月30日23時30分，在臺南市○○路218
    號前，因酒後駕車經警當場測得其呼氣中酒精濃度高達每公
    升1.465毫克（MG/L）超過標準值為每公升0.25毫克（MG/L
    ）。嗣經交通部公路總局嘉義區監理所臺南監理站（下稱移
    送機關）以其違規事證明確，依道路交通管理處罰條例第35
    條第1項第1款、第24條第1項第2款（原裁決書就此漏未記載
    ）及違反道路交通管理事件統一裁罰標準表等規定，裁處罰
    鍰新臺幣45,000元，並施以道安講習（駕駛執照業於96年4
    月4日逕行註銷）等處分。
二、本件聲明異議意旨略以：異議人陳述其酒精濃度雖超過標準
    值，惟事發當時異議人是躺在路旁騎樓之地上睡覺，並無駕
    駛行為，且本案已經台南地方法院檢察署96年度偵字第2259
    號處分書為不起訴處分，異議人既無駕駛行為，則原處分顯
    有不當，為此，聲明異議等語。
三、按汽車駕駛人，有第35條第1項規定（酒醉駕車等）之情形
    者，應接受道路交通安全講習；汽車駕駛人，駕駛汽車經測
    試檢定酒精濃度超過規定標準者，處新臺幣一萬五千元以上
    六萬元以下罰鍰，並當場移置保管該汽車及吊扣其駕駛執照
    一年，道路交通管理處罰條例第24條第1項第2款、第35 條
    第1項第1款定有明文。又汽車駕駛人飲用酒類後其吐氣所含
    酒精濃度超過每公升0.25毫克者，不得駕車，道路交通安全
    規則第114條第2款定有明文。惟按法院受理交通事件，準用
    刑事訴訟法之規定，道路交通管理處罰條例第89條前段定有
    明文；次按刑事訴訟法第154條第2項、第301條第1項分別明
    定犯罪事實應依證據認定之，無證據不得認定犯罪事實，又
    不能證明被告犯罪者，法院應諭知無罪之判決，再認定不利
    於被告之事實，須依積極證據，苟積極證據不足為不利於被
    告事實之認定時，即應為有利於被告之認定，更不必有何有
    利之證據，亦不得僅以被告之反證不成立，持為認定犯罪之
    論據（最高法院20年上字第474號判例參照）。易言之，法
    院於審理行為人是否有違反道路交通管理處罰條例案件，當
    踐行完畢調查證據之程序後，為事實之認定時，如就原處分
    機關所認定之行為人違規事實仍有合理之懷疑，而無法確信
    行為人確有該當於道路交通管理處罰條例各該處罰條文之構
    成要件事實時，即應依刑事訴訟法上之「待證事實倘有懷疑
    ，則從被告之利益作解釋」之證據法則，作對受處分人有利
    之認定。
四、移送機關指稱異議人於前開時、地，有飲酒後酒精濃度超過
    規定標準而仍駕車於道路上行駛之違規情事，無非以臺南市
    警察局95年10月1日南市警交字第S00000000號舉發違反道路
    交通管理事件通知單所載之違規內容為其主要論據，異議人
    雖不否認於上開時、地有飲用酒類，惟辯稱並無飲用酒類後
    駕車之違規行為，其係躺在路旁騎樓上睡覺云云，因此，異
    議人於飲用酒類後是否有駕車之行為，即為本案之爭點。經
    查：
  (一)異議人於95年10月1日在警詢中雖曾自承騎乘機車（參見卷
    附南市警六刑偵字第068號刑案偵查卷宗），惟警詢筆錄之
    製作時間係於95年10月1日凌晨4時許，而異議人抽血檢驗時
    間為95年10月1日凌晨1時30分許，此觀警詢筆錄與臺南市○
    ○○道路交通事故當事人酒精測定紀錄表自明。異議人抽血
    所檢驗出之酒精濃度約呼氣中每公升1.465毫克，其抽血時
    距製作警詢筆錄，二者相隔僅2、3小時，以異議人如此高之
    酒精濃度，依常理堪認異議人於製作警詢筆錄時，精神狀況
    應屬不佳，因此，自難以此為不利異議人之認定。
  (二)其次，異議人於臺灣臺南地方法院檢察署96年度偵字第2259
    號案件偵查時，係供稱：「我機車用牽的沒有騎，我在夏林
    路與客戶喝酒，我在新興路218號前要小解，要把車子駕起
    來時車子倒了，結果鄰居報警，救護車也來，送到醫院抽血
    驗出我有喝酒」等語，此與證人即被害人葉俊麟於上揭偵查
    案件具結證稱：「（檢察官問：如何發現車子被撞？）晚上
    十一時許鄰居按門鈴說我車子被撞，我下去看但我不認為被
    撞，保險桿有一點刮痕掉漆，應該是機車倒下去刮到我車子
    ，不是被撞到，也不像擦到，刮痕是垂直的，如果行進間刮
    到應是水平的刮痕‧‧」，且證人即當天前往現場之員警溫
    源財亦具結證稱：「（檢察官問：你當時去現場處理情形？
    ）我去時被告與他的機車都倒在現場，鑰匙是開著，引擎沒
    有發動。沒有測試引擎的溫度。被告酒醉，講話沒有很精確
    ‧‧」等語，依上開證人之證述，無法確認被告於飲酒後，
    確有駕駛重機車之行為。因此，上開偵查案件之承辦檢察官
    於96年7月12日就被告涉犯刑法第185條之3之罪行，以罪嫌
    不足為由，為不起訴處分確定在案，業經本院依職權調閱上
    開偵查卷宗查閱得知，準此，異議人因本件所涉之酒後駕車
    公共危險刑事案件，本院認為並無積極證據足以認定異議人
    於上開時間，確有酒後駕駛重機車之行為。
五、綜上所述，異議人於前述時、地，既未有原處分意旨所稱「
    酒精濃度超過規定標準而駕車」之違規情事，則移送機關依
    道路交通管理處罰條例第35條第1項第1款、第24條第1項第2
    款及違反道路交通管理事件統一裁罰標準表等規定，裁處罰
    鍰新臺幣45,000元，並施以道安講習等處分，自有未洽。從
    而，本件異議人之異議，經核尚屬有理，自應由本院裁定將
    原處分撤銷，並另為異議人不罰之諭知，以資適法。
六、據上論斷，應依道路交通管理處罰條例第87條第2項、道路
    交通案件處理辦法第20條前段，裁定如主文。
中    華    民    國    97    年    6     月    9     日
                      交通法庭  法  官  陳淑勤
以上正本證明與原本無異。
如不服本裁定應於送達後5日內向本院提出抗告狀。
                                書記官  陳金堂
中    華    民    國    97    年    6     月    9     日


司法院資訊處製作；財團法人民間司法改革基金會備份。
